最高法院刑事判決　　　　　　　　　 111年度台上字第3695號
上　訴　人　鄧彥綸
 
 
上列上訴人因違反槍砲彈藥刀械管制條例等罪案件，不服臺灣高
等法院中華民國111年4月27日第二審判決（111年度上訴字第601
號，起訴案號：臺灣臺北地方檢察署110 年度偵字第4102號），
提起上訴，本院判決如下：
    主  文
上訴駁回。
    理  由
一、按刑事訴訟法第377 條規定，上訴於第三審法院，非以判決
    違背法令為理由，不得為之。是提起第三審上訴，應以原判
    決違背法令為理由，係屬法定要件，且必須依據卷內訴訟資
    料為具體之指摘，並足據以辨認原判決已具備違背法令之形
    式者，始屬相當。本件第一審認定，上訴人鄧彥綸有如第一
    審判決犯罪事實欄（下稱事實）一所載非法持有具殺傷力之
    非制式手槍、子彈犯行，及事實二所載販賣第二級毒品大麻
    犯行，因而就事實一部分，依想像競合之例，從一重論上訴
    人以非法持有非制式手槍罪，量處有期徒刑5年6月，併科罰
    金新臺幣（下同）10萬元，並諭知罰金易服勞役之折算標準
    。就事實二部分論上訴人以販賣第二級毒品罪，量處有期徒
    刑5年2月，並就上開經量處有期徒刑部分定應執行有期徒刑
    6 年，另諭知相關之沒收、追徵。上訴人僅就第一審判決關
    於量刑部分提起第二審上訴，經原審審理後，維持第一審上
    開量刑結果，而駁回上訴人在第二審之上訴，已詳述其憑以
    認定之量刑依據及理由，核其所為之論斷，俱有卷存證據資
    料可資覆按，從形式上觀察，原判決尚無足以影響其判決結
    果之違背法令情形存在。
二、上訴意旨略以：伊年輕識淺，素行良好，本件持有槍枝、販
    賣大麻均係出於好奇，一時失慮、而誤罹刑章。伊購置槍枝
    後均放在家中未曾使用，不致造成社會嚴重危害。販賣大麻
    僅有1 次，量少價微，主觀上無大量販賣營利之惡性，客觀
    上所生危害甚微，縱依毒品危害防制條例第17條第2 項規定
    減輕其刑，仍有過重之情。伊所犯上開2 罪情節皆非重大，
    均有情輕法重堪以憫恕之情。且伊犯後已坦承犯行，家中尚
    有祖母須伊照顧，原審未查上情，逕認本案無刑法第59條規
    定之適用，仍維持第一審分別就伊非法持有非制式手槍部分
    ，量處有期徒刑5年6月，併科罰金10萬元，販賣大麻部分，
    量處有期徒刑5年2月，並定應執行有期徒刑6 年，已逾越刑
    罰之目的，不符比例原則及罪刑相當原則，判決違背法令等
    語。
三、惟刑法第59條關於犯罪之情狀顯可憫恕，認科以最低度刑，
    仍嫌過重者，得酌量減輕其刑之規定，乃法院得依個案情節
    自由裁量之事項。而刑之量定，亦同屬法院得依職權自由裁
    量之事項，苟於量刑時，已以行為人之責任為基礎，並斟酌
    刑法第57條各款所列一切情狀，在法定刑度之內予以裁量，
    又未濫用其職權，所量之刑亦無違公平、比例及罪刑相當原
    則者，即不得遽指為違法。原判決已就第一審量刑時，基於
    上訴人同時非法持有2把手槍及8顆子彈，持有時間非短，對
    社會治安造成之潛在危險甚高；其販賣大麻犯行，對社會所
    生危害程度非輕，倘遽予憫恕而依刑法第59條規定減輕其刑
    ，對其個人難收改過遷善之效，無法達到刑罰特別預防之目
    的外，亦無法遏止其他販毒者繼續販毒，達到刑罰一般預防
    之目的，並考量其販賣第二級毒品犯行，經依毒品危害防制
    條例第17條第2 項減輕其刑後，已難認有何情輕法重之處。
    故就上訴人所犯上開二罪，均無適用刑法第59條規定酌減其
    刑之餘地。再以上訴人之責任為基礎，詳細審酌刑法第57條
    各款所列情狀，經綜合考量後，就其非法持有非制式手槍犯
    行，量處有期徒刑5年6月，併科罰金10萬元；就其販賣大麻
    犯行，量處有期徒刑5年2月，並考量各項定應執行刑因素，
    給予卹刑優惠，定應執行有期徒刑6 年。所為刑之量定及執
    行刑之酌定，並未逾越法定刑度，亦無違背公平正義之精神
    ，客觀上不生量刑過重過輕之裁量權濫用，亦與比例原則及
    罪刑相當原則無違，應予維持之理由（見原判決2至3頁），
    核無違誤。上訴意旨並非依據卷內資料具體指摘原判決究有
    如何違背法令之情形，仍執陳詞對原審量刑職權之適法行使
    任意指摘，顯不足據以辨認原判決已具備違背法令之形式。
    揆之首揭規定，其上訴為違背法律上之程式，應予駁回。
據上論結，應依刑事訴訟法第395條前段，判決如主文。
中    華    民    國   111    年    8     月    4     日
                  刑事第四庭審判長法  官  林  立  華  
                                  法  官  謝  靜  恒  
                                  法  官  林  瑞  斌  
                                  法  官  李  麗  珠  
                                  法  官  王  敏  慧
本件正本證明與原本無異
                                  書記官
中    華    民    國   111    年    8     月    8     日